【裁判字號】    94,訴,2422
【裁判日期】    950317
【裁判案由】    清償借款
【裁判全文】
臺灣臺中地方法院民事判決  94年度訴字第2422號
原      告  合作金庫銀行股份有限公司
法定代理人  戊○○
訴訟代理人  乙○○
            甲○○
被      告  丁○○
上列當事人間請求清償借款事件，本院於民國95年3 月3 日言詞
辯論終結，判決如下：
    主      文
被告應給付原告新台幣貳佰零玖萬元，及自民國九十四年六月三
十日起至清償日止，按年息百分之五點八五計算之利息，暨自民
國九十四年七月三十日起至清償日止，逾期在六個月以內者，按
上開利率百分之十；逾期超過六個月以上者，按上開利率百分之
二十計付違約金。
訴訟費用由被告負擔。
本判決於原告以新台幣陸拾玖萬柒仟元為被告供擔保後，得假執
行。
    事實及理由
一、本件被告經合法通知未於言詞辯論期日到場，雖於言詞辯論
    期日前提出中山醫學大學附設醫院中港分院（下稱中山醫院
    ）之診斷證明書，主張其因不良於行，且口齒不清，無法於
    言詞辯論期日到場，惟該診斷證明書雖記載：「腦中風併左
    側偏癱、右上肢電擊傷」、「患者（即被告）右上肢因電擊
    傷致右上肢肌肉萎縮，運動功能障礙，因腦中風致中樞神經
    系統機能永久障礙，左上肢肌力二分，左下肢肌力二分，日
    常生活無法完全自理，仍需他人照顧」，惟無法證明被告所
    受之傷病，已無法到庭為言詞辯論，況該診斷證明書係94年
    6 月28日所出具，亦無法證明95年3 月3 日言詞辯論期日被
    告有無法到庭之正當理由，復經本院向中山醫院查詢被告診
    療情況，該醫院回函：「患者（即被告）於本院住院及門診
    接受復健治療，期間患者之聽理解能力及表達能力正常，只
    有輕微咬字不清之狀況，其語言功能應不致影響其陳述能力
    」及被告所提答辯狀所稱：「因天氣驟降，若當天溫度過低
    以致無法準時到庭」等語，足認被告無法到庭並無正當理由
    ，本件核無民事訴訟法第386 條各款所列情形，爰依原告之
    聲請，由其一造辯論而為判決。
二、原告起訴主張：被告於民國94年4 月29日向原告借款新台幣
    （下同）2,090,000 元，約定借款期限自94年4 月29日起至
     101年4 月29日止，被告第1 年應按月付息，第2 年起應按
    月平均攤還本息，利息按原告基準利率加碼年息2.58% 計算
    ，如未依約付息，即視為全部到期，除按上開利率計息外，
    並應加付逾期在6 個月以內者，按上開利率10% ，逾期超過
    6 個月者，按上開利率20% 計算之違約金。詎被告自94年6
    月29日起即未依約繳納利息，迄今尚有本金2,090,000 元未
    清償，為此依消費借貸之法律關係，訴請被告給付等語。並
    聲明：除供擔保金額外，求為判決如主文所示。
三、被告未於言詞辯論期日到場，然據其提出書狀則以：(一)本件
    借貸兩造約定以台灣台北地方法院（下稱台北地院）為第一
    審管轄法院，本院無管轄權。(二)借貸當時，原告以口頭表示
    ，於正常繳款後會降低放款利率，並同意只徵求一名連帶保
    證人，惟嗣被告正常繳款後，原告卻未降息，反而要求被告
    增列一名連帶保證人。在原告履行上開約定前，不應逕行要
    求被告償還債務。(三)本件借貸始於72年，目前房屋抵押貸款
    ，利率均已降至年息3%，且免保證人，原告不應要求被告償
    還高利率之債務。(四)本件借貸依借據之約定，利率應為年息
    5%，被告請求年息5.85% 並無理由等語資為抗辯，並聲明：
    原告之訴及其假執行之聲請均駁回。
四、經查，原告主張之事實，業據提出借據、授信約定書、資料
    查詢單、放款利率表、分戶交易明細表及收入傳票等為證，
    且兩造間確有上開借貸之事實，業據本件借貸之連帶保證人
    即訴外人丙○○供承在卷，亦為被告所不爭執，堪認原告之
    主張為真實。
五、按訴訟，由被告之住所地法院管轄，民事訴訟法第1 條定有
    明文。又按當事人主張有利於己之事實者，就其事實有舉證
    責任，民事訴訟法第277 條前段定有明文。經查：
  (一)被告辯稱兩造間有合意以台北地院為管轄法院云云，為原告
    所否認，觀之系爭借據為一定型化契約，借據上其他約定第
    14條雖記載「甲方對乙方所負之各宗債務，合意以ＯＯ地方
    法院或台北地方法院為第一審管轄法院」，惟該約定下並無
    被告之簽名，況被告之住所在台中市，茍兩造合意由台北地
    院管轄係對被告應訴產生不便，對原告並無不利，原告自無
    故為否認兩造間有合意管轄之必要，足認原告主張兩造間並
    無合意管轄之約定，應堪採信。兩造間既無管轄法院之約定
    ，且被告住所係在台中市，則本院自有管轄權。
  (二)至被告辯稱本件借貸始於72年，原告同意降息未履行，且依
    借據之約定，借貸利率應為年息5%，而目前房貸利率只有年
    息3%云云，此業據原告否認有同意降息之約定，而系爭借據
    上載明「借款期間自94年4 月29起至101 年4 月29日止」，
    「計息方式：依前述指標利率（即基準利率）加碼年息2.58
    % 計算」，復依原告所提出之基準利率表可知，94年6 月29
    日原告之基準利率為3.27% ，則原告請求被告負擔年息5.85
    % ，核與上開約定之計息方式相符，亦無計息過高，顯失公
    平之情事。被告既未能就原告有同意降息乙情，舉證以實其
    說，徒以目前房貸利率普遍為年息3%，而不願依約清償債務
    ，自難憑採。
六、按稱消費借貸者，謂當事人一方移轉金錢或其他代替物之所
    有權於他方，而約定他方以種類、品質、數量相同之物返還
    之契約；借用人應於約定期限內，返還與借用物種類、品質
    、數量相同之物。未定返還期限者，借用人得隨時返還，貸
    與人亦得定1 個月以上之相當期限，催告返還，民法第474
    條第1 項、第478 條分別定有明文。綜上所述，本件被告向
    原告借貸2,090,000 元後，既未依約清償致喪失期限利益，
    尚餘有本金2,090,000 元及自94年6 月29日起算之利息、自
    94年7 月30日起算之違約金未清償，從而，原告本於借款契
    約之法律關係，請求被告給付如主文第1 項所示之本金、利
    息及違約金，為有理由，應予准許。
七、原告陳明願供擔保以代釋明聲請宣告假執行，核無不合，爰
    酌定相當擔保金額，准予宣告假執行。
八、據上論結，原告之訴為有理由，依民事訴訟法第385 條第1
    項前段、第78條、第390 條第2 項，判決如主文。
中    華    民    國    95    年    3    月    17     日
                  民事第四庭  審判長法  官  洪碧雀
                                    法  官  陳添喜
                                    法  官  蔡美華
正本係照原本作成
如對本判決上訴，須於判決送達後20日內向本院提出上訴狀
中    華    民    國    95    年    3    月    17     日
                                    書記官


司法院資訊處製作；財團法人民間司法改革基金會備份。
